臺灣臺中地方法院民事判決　100年度訴字第933號
原　　　告　華山產物保險股份有限公司
法定代理人（清理人）　財團法人保險事業發展中心
代　表　人　賴清祺
訴訟代理人　沈里麟
　　　　　　邱鈞賢
　　　　　　許俊彥
被　　　告　李添水
　　　　　　王素卿
　　　　　　陳嘉美
兼上列三人共同
訴訟代理人　孫子晴即孫素蘭
上列當事人間清償借款事件，本院於民國100年5月25日言詞辯論
終結，判決如下：
    主    文
被告應連帶給付原告新臺幣壹佰玖拾玖萬柒仟肆佰玖拾捌元，及
自民國八十七年九月七日起至清償日止，按年息百分之五計算之
利息，並自民國八十七年九月七日起至清償日止，其逾期在六個
月以內，按上開利率百分之10，逾期在六個月以上者，按上開利
率百分之20計算之違約金。
訴訟費用新臺幣貳萬零捌佰元由被告連帶負擔。
本判決得假執行。
    事實及理由
一、原告主張：被告李添水於民國（下同）87年2月111日邀同被
    告王素卿、孫子晴即孫素蘭、陳嘉美為連帶保證人，向訴外
    人臺中市第三信用合作社借款新臺幣（下同）200萬元，約
    定借款期間自87年2月11日起至94年2月11日止，利息按年率
    百分之8.75計付，嗣後於屆滿1個月之翌日起，按貴行當時
    之基本放款利率加年率0.6計付，逾期未付，逾期在6個月以
    內者，按上開利率百分之10，超過6個月者，超過部份按上
    開利率百分之20計付違約金，如有一期本金利息未付，全部
    債務視同到期。臺中市第三信用合作社並向原告投保償還貸
    款保證保險，惟被告未依約向臺中市第三信用合作社履行付
    款義務，經臺中市第三信用合作社催討無效果，嗣臺中市第
    三信用合作社因受有前開損害後，依保險契約向原告請求理
    賠，原告依約賠付該臺中市第三信用合作社損失及追償費用
    199萬7,498元後，臺中市第三信用合作社即將前開其對被告
    之債權讓與原告，原告並以起訴狀繕本送達以代債權讓與之
    通知，爰依債權讓與之法律關係，提起本件訴訟，又原告之
    原名「太平產物保險股份有限公司」於96年1月15日更名為
    現在之名稱（即華山產物保險股份有限公司），其後原告依
    主管機關命令進行清理程序，變更法定代理人為「清理人財
    團法人保險事業發展中心」，併予敘明等情。並為聲明：如
    主文第一項所示；並陳明願供擔保，請准宣告假執行。
二、被告於本院100年5月25日行言詞辯論時，當庭對於原告之主
    張及請求為認諾之表示。
三、得心證之理由：
  (一)按被告對於原告依訴之聲明所為關於某法律關係之請求，於
    法院行言詞辯論時為承認者，即生訴訟法上認諾之效力，法
    院應不待調查原告請求之訴訟標的之法律關係果否存在，逕
    以認諾為該被告敗訴判決之基礎（最高法院85年度臺上字第
    153號判決要旨參照）。
  (二)本件原告主張之事實，已據其提出查原告主張之上開事實，
    業據原告提出房屋抵押貸款總約定書、小額貸款本息明細查
    詢單、住宅抵押貸款償還保證保險賠款收據暨債權移轉證明
    書及賠款接受書等件為證，核屬相符，自堪信為真實。
  (三)按消費借貸者，謂當事人一方移轉金錢或其他代替物之所有
    權於他方，而約定他方以種類、品質、數量相同之物返還之
    契約，民法第474條第1項定有明文。又按「遺產管理人之職
    務如左：…四、清償債權或交付遺贈物。」，民法第1179條
    第1項第4款定有明文。且按當事人於言詞辯論時為訴訟標的
    之捨棄或認諾者，應本於其捨棄或認諾為該當事人敗訴之判
    決，民事訴訟法第384條定有明文。查被告就原告前開請求
    於本院100年5月25日言詞辯論期日表明認諾原告之主張及請
    求。則被告顯係就系爭訴訟標的為認諾，依前開規定，本院
    自應為上開被告敗訴之判決。從而，原告請求上開被告連帶
    給付原告199萬7,498元之借款，及如主文第1項所示之利息
    、違約金，為有理由，應予准許。
  (四)原告陳明願供擔保，請准宣告假執行，然本件係本於被告認
    諾所為原告勝訴之判決，自應依民事訴訟法第389條第1項第
    1款之規定，依職權宣告假執行，原告就此部分所為宣告假
    執行之聲請，僅在促使法院為此職權之行使，本院自不受其
    拘束，仍應逕依職權宣告假執行。
四、本件原告之訴為有理由，依民事訴訟法第78條、第85條第2
    項、第389條第1項第1款，判決如主文。
中    華    民    國   100    年    5     月    27    日
                  民事第四庭    法  官  張清洲
正本係照原本作成。
如對本判決上訴，須於判決送達後20日內向本院提出上訴狀。如
委任律師提起上訴者，應一併繳納上訴審裁判費。
中    華    民    國   100    年    5     月    27    日
                                書記官  顏督訓